---
title: "Análisis Comercio Exterior - Comparativa Regional"
author: "S.G. de Análisis Económico"
lang: es
language: 
  title-block-author-single: "Autor"
format:
  html:
    page-layout: full
    theme: cosmo
    toc: true
    toc-depth: 3
    code-fold: true
    self-contained: true
    css: styles.css
params:
  ano: 2025
  periodo: 11
  pais: 0
  sector: "0"
---

```{r setup, echo = FALSE, include=FALSE}
# Configuración inicial
knitr::opts_chunk$set(echo = TRUE, warning = FALSE, message = FALSE)

# Parámetros desde YAML
fil_ano <- params$ano
fil_per <- params$periodo
fil_pais <- params$pais
fil_sectores <- params$sector

# Cargar funciones y librerías
source("./procfunshinysectores.R")

instala_carga_librerias <- function(pkgs){
  nuevos <- pkgs[!(pkgs %in% installed.packages()[,"Package"])]
  if(length(nuevos)) install.packages(nuevos)
  lapply(pkgs, library, character.only = TRUE)
}

instala_carga_librerias(c("data.table", "dplyr", "DT", "arrow", 
                          "openxlsx", "plotly", "htmltools"))
```

```{r carga_metadatos, echo = FALSE, include=FALSE}
# Metadatos: Sectores y agrupaciones
df_sectores <- data.table::rbindlist(
  list(
    data.table::as.data.table(openxlsx::read.xlsx("../../data/metatratado/sectores.xlsx", sheet = "sectores")),
    data.table::as.data.table(openxlsx::read.xlsx("../../data/metatratado/sectores.xlsx", sheet = "agregaciones"))
  ),
  use.names = TRUE,
  fill = TRUE
)

# Metadatos: Países y regiones
df_pais <- data.table::rbindlist(
  list(
    data.table::as.data.table(openxlsx::read.xlsx("../../data/metatratado/paises_zonas.xlsx", sheet = "paises")),
    data.table::as.data.table(openxlsx::read.xlsx("../../data/metatratado/paises_zonas.xlsx", sheet = "regiones"))
  ),
  use.names = TRUE,
  fill = TRUE
)
```

```{r preparacion_datos_mad, echo = FALSE, include=FALSE}
# ========== COMUNIDAD DE MADRID ==========
parametros_mad <- crear_listas_parametros(
  region = "mad",
  ano = as.integer(fil_ano),
  per = as.integer(fil_per),
  fpais = as.integer(fil_pais),
  fsec = fil_sectores,
  mapeo_pais = df_pais,
  mapeo_sectores = df_sectores
)

dataset_mad <- arrow::open_dataset(parametros_mad$archivo)

totales_mad <- calculo_totales(
  df_query = dataset_mad, 
  param = parametros_mad
)

df_tabla_sectores_mad <- tabla_sectores_datacomex(
  datas = dataset_mad,
  tot = totales_mad,
  df_sec = df_sectores, 
  parametros = parametros_mad
)

df_tabla_paises_mad <- tabla_paises_datacomex(
  datas = dataset_mad,
  tot = totales_mad,
  df_paises = df_pais, 
  parametros = parametros_mad
)
```

```{r preparacion_datos_esp, echo = FALSE, include=FALSE}
# ========== ESPAÑA ==========
parametros_esp <- crear_listas_parametros(
  region = "esp",
  ano = as.integer(fil_ano),
  per = as.integer(fil_per),
  fpais = as.integer(fil_pais),
  fsec = fil_sectores,
  mapeo_pais = df_pais,
  mapeo_sectores = df_sectores
)

dataset_esp <- arrow::open_dataset(parametros_esp$archivo)

totales_esp <- calculo_totales(
  df_query = dataset_esp, 
  param = parametros_esp
)

df_tabla_sectores_esp <- tabla_sectores_datacomex(
  datas = dataset_esp,
  tot = totales_esp,
  df_sec = df_sectores, 
  parametros = parametros_esp
)

df_tabla_paises_esp <- tabla_paises_datacomex(
  datas = dataset_esp,
  tot = totales_esp,
  df_paises = df_pais, 
  parametros = parametros_esp
)
```

## Parámetros del Informe {.unnumbered}

::: {style="background-color: #e8f4f8; padding: 15px; border-radius: 5px; margin: 20px 0;"}
**Configuración del análisis:**

-   **Período:** `r paste0(toupper(substr(tolower(parametros_mad$texto_periodo), 1, 1)), substr(tolower(parametros_mad$texto_periodo), 2, nchar(parametros_mad$texto_periodo)), " ", parametros_mad$ano)`
-   **País/Zona (filtro):** `r parametros_mad$nombre_pais`
-   **Sector (filtro):** `r parametros_mad$nombre_sector`
-   **Regiones comparadas:** Comunidad de Madrid vs España
:::

---

# 1. Análisis por Sectores Económicos

::: {.descripcion-tab style="background-color: #f8f9fa; border-left: 4px solid #3c8dbc; padding: 15px 20px; margin-bottom: 25px; border-radius: 0 5px 5px 0;"}
### Descripción

Comparativa de la **estructura del comercio exterior por sectores** entre la Comunidad de Madrid y España para el período seleccionado.

**Contenido:**

-   **Treemaps:** Visualización proporcional del peso de cada sector en las exportaciones e importaciones
-   **Tablas de datos:** Detalle numérico con valores absolutos, porcentajes y variaciones
-   **Gráficos por subsectores:** Volumen y contribución a la tasa de variación

💡 **Tip:** Compara visualmente las diferencias estructurales entre ambas regiones.
:::

## 1.1 Treemaps de Exportaciones por Sectores

::: {.columns}
::: {.column width="50%"}
### Comunidad de Madrid

```{r treemap_sectores_exp_mad, echo = FALSE, fig.height=6}
grafica_treemap_informe(
  dt = df_tabla_sectores_mad,
  tipo = "sectores",
  flujo = "exp", 
  para = parametros_mad
)
```
:::

::: {.column width="50%"}
### España

```{r treemap_sectores_exp_esp, echo = FALSE, fig.height=6}
grafica_treemap_informe(
  dt = df_tabla_sectores_esp,
  tipo = "sectores",
  flujo = "exp", 
  para = parametros_esp
)
```
:::
:::

## 1.2 Treemaps de Importaciones por Sectores

::: {.columns}
::: {.column width="50%"}
### Comunidad de Madrid

```{r treemap_sectores_imp_mad, echo = FALSE, fig.height=6}
grafica_treemap_informe(
  dt = df_tabla_sectores_mad,
  tipo = "sectores",
  flujo = "imp", 
  para = parametros_mad
)
```
:::

::: {.column width="50%"}
### España

```{r treemap_sectores_imp_esp, echo = FALSE, fig.height=6}
grafica_treemap_informe(
  dt = df_tabla_sectores_esp,
  tipo = "sectores",
  flujo = "imp", 
  para = parametros_esp
)
```
:::
:::

## 1.3 Tablas de Datos por Sectores

::: {.columns}
::: {.column width="50%"}
### Comunidad de Madrid

```{r tabla_sectores_mad, echo = FALSE}
render_datatable_datacomexsec_desplegable(
  df = df_tabla_sectores_mad[, .(orden, niv, nombre, exp, exp_per_reg, tva_exp, con_exp,
                    imp, imp_per_reg, tva_imp, con_imp, saldo, saldo_prev)],
  param = parametros_mad,
  cols_semaforo = c("tva_exp", "tva_imp", "saldo", "saldo_prev"),
  cols_barras_cien = c("exp_per_reg", "imp_per_reg"),
  cols_barras_con = c("con_exp", "con_imp"),
  cols_enteros = c("orden")
)
```
:::

::: {.column width="50%"}
### España

```{r tabla_sectores_esp, echo = FALSE}
render_datatable_datacomexsec_desplegable(
  df = df_tabla_sectores_esp[, .(orden, niv, nombre, exp, exp_per_reg, tva_exp, con_exp,
                    imp, imp_per_reg, tva_imp, con_imp, saldo, saldo_prev)],
  param = parametros_esp,
  cols_semaforo = c("tva_exp", "tva_imp", "saldo", "saldo_prev"),
  cols_barras_cien = c("exp_per_reg", "imp_per_reg"),
  cols_barras_con = c("con_exp", "con_imp"),
  cols_enteros = c("orden")
)
```
:::
:::

## 1.4 Volumen de Exportaciones por Subsectores

::: {.columns}
::: {.column width="50%"}
### Comunidad de Madrid

```{r vol_subsectores_exp_mad, echo = FALSE, fig.height=7}
grafica_volumen_subsectores(
  df = df_tabla_sectores_mad, 
  para = parametros_mad, 
  nmax = 8, 
  flujo = "exp"
)
```
:::

::: {.column width="50%"}
### España

```{r vol_subsectores_exp_esp, echo = FALSE, fig.height=7}
grafica_volumen_subsectores(
  df = df_tabla_sectores_esp, 
  para = parametros_esp, 
  nmax = 8, 
  flujo = "exp"
)
```
:::
:::

## 1.5 Volumen de Importaciones por Subsectores

::: {.columns}
::: {.column width="50%"}
### Comunidad de Madrid

```{r vol_subsectores_imp_mad, echo = FALSE, fig.height=7}
grafica_volumen_subsectores(
  df = df_tabla_sectores_mad, 
  para = parametros_mad, 
  nmax = 8, 
  flujo = "imp"
)
```
:::

::: {.column width="50%"}
### España

```{r vol_subsectores_imp_esp, echo = FALSE, fig.height=7}
grafica_volumen_subsectores(
  df = df_tabla_sectores_esp, 
  para = parametros_esp, 
  nmax = 8, 
  flujo = "imp"
)
```
:::
:::

## 1.6 Contribución a la TVA - Exportaciones

::: {.columns}
::: {.column width="50%"}
### Comunidad de Madrid

```{r con_subsectores_exp_mad, echo = FALSE, fig.height=7}
grafica_contribuciones_subsectores(
  df = df_tabla_sectores_mad,
  para = parametros_mad,
  nmax = 4,
  flujo = "exp"
)
```
:::

::: {.column width="50%"}
### España

```{r con_subsectores_exp_esp, echo = FALSE, fig.height=7}
grafica_contribuciones_subsectores(
  df = df_tabla_sectores_esp,
  para = parametros_esp,
  nmax = 4,
  flujo = "exp"
)
```
:::
:::

## 1.7 Contribución a la TVA - Importaciones

::: {.columns}
::: {.column width="50%"}
### Comunidad de Madrid

```{r con_subsectores_imp_mad, echo = FALSE, fig.height=7}
grafica_contribuciones_subsectores(
  df = df_tabla_sectores_mad,
  para = parametros_mad,
  nmax = 4,
  flujo = "imp"
)
```
:::

::: {.column width="50%"}
### España

```{r con_subsectores_imp_esp, echo = FALSE, fig.height=7}
grafica_contribuciones_subsectores(
  df = df_tabla_sectores_esp,
  para = parametros_esp,
  nmax = 4,
  flujo = "imp"
)
```
:::
:::

---

# 2. Análisis por Países y Regiones

::: {.descripcion-tab style="background-color: #f8f9fa; border-left: 4px solid #3c8dbc; padding: 15px 20px; margin-bottom: 25px; border-radius: 0 5px 5px 0;"}
### Descripción

Comparativa de la **distribución geográfica del comercio exterior** entre la Comunidad de Madrid y España.

**Contenido:**

-   **Treemaps:** Principales socios comerciales por volumen
-   **Tablas de datos:** Ranking detallado por destino/origen
-   **Gráficos por países:** Volumen y contribución a la variación

💡 **Tip:** Identifica diferencias en los principales socios comerciales de cada región.
:::

## 2.1 Treemaps de Exportaciones por Países

::: {.columns}
::: {.column width="50%"}
### Comunidad de Madrid

```{r treemap_paises_exp_mad, echo = FALSE, fig.height=6}
grafica_treemap_informe(
  dt = df_tabla_paises_mad,
  tipo = "paises",
  flujo = "exp", 
  para = parametros_mad
)
```
:::

::: {.column width="50%"}
### España

```{r treemap_paises_exp_esp, echo = FALSE, fig.height=6}
grafica_treemap_informe(
  dt = df_tabla_paises_esp,
  tipo = "paises",
  flujo = "exp", 
  para = parametros_esp
)
```
:::
:::

## 2.2 Treemaps de Importaciones por Países

::: {.columns}
::: {.column width="50%"}
### Comunidad de Madrid

```{r treemap_paises_imp_mad, echo = FALSE, fig.height=6}
grafica_treemap_informe(
  dt = df_tabla_paises_mad,
  tipo = "paises",
  flujo = "imp", 
  para = parametros_mad
)
```
:::

::: {.column width="50%"}
### España

```{r treemap_paises_imp_esp, echo = FALSE, fig.height=6}
grafica_treemap_informe(
  dt = df_tabla_paises_esp,
  tipo = "paises",
  flujo = "imp", 
  para = parametros_esp
)
```
:::
:::

## 2.3 Tablas de Datos por Países

::: {.columns}
::: {.column width="50%"}
### Comunidad de Madrid

```{r tabla_paises_mad, echo = FALSE}
render_datatable_datacomexpaises_desplegable(
  df = df_tabla_paises_mad[, .(orden, niv, pais, exp, exp_per_reg, tva_exp, con_exp,
                           imp, imp_per_reg, tva_imp, con_imp, saldo, saldo_prev)],
  param = parametros_mad,
  cols_semaforo = c("tva_exp", "tva_imp", "saldo", "saldo_prev"),
  cols_barras_cien = c("exp_per_reg", "imp_per_reg"),
  cols_barras_con = c("con_exp", "con_imp"),
  cols_enteros = c("orden")
)
```
:::

::: {.column width="50%"}
### España

```{r tabla_paises_esp, echo = FALSE}
render_datatable_datacomexpaises_desplegable(
  df = df_tabla_paises_esp[, .(orden, niv, pais, exp, exp_per_reg, tva_exp, con_exp,
                           imp, imp_per_reg, tva_imp, con_imp, saldo, saldo_prev)],
  param = parametros_esp,
  cols_semaforo = c("tva_exp", "tva_imp", "saldo", "saldo_prev"),
  cols_barras_cien = c("exp_per_reg", "imp_per_reg"),
  cols_barras_con = c("con_exp", "con_imp"),
  cols_enteros = c("orden")
)
```
:::
:::

## 2.4 Volumen de Exportaciones por Países

::: {.columns}
::: {.column width="50%"}
### Comunidad de Madrid

```{r vol_paises_exp_mad, echo = FALSE, fig.height=7}
grafica_volumen_paises(
  df = df_tabla_paises_mad, 
  para = parametros_mad, 
  nmax = 8, 
  flujo = "exp"
)
```
:::

::: {.column width="50%"}
### España

```{r vol_paises_exp_esp, echo = FALSE, fig.height=7}
grafica_volumen_paises(
  df = df_tabla_paises_esp, 
  para = parametros_esp, 
  nmax = 8, 
  flujo = "exp"
)
```
:::
:::

## 2.5 Volumen de Importaciones por Países

::: {.columns}
::: {.column width="50%"}
### Comunidad de Madrid

```{r vol_paises_imp_mad, echo = FALSE, fig.height=7}
grafica_volumen_paises(
  df = df_tabla_paises_mad, 
  para = parametros_mad, 
  nmax = 8, 
  flujo = "imp"
)
```
:::

::: {.column width="50%"}
### España

```{r vol_paises_imp_esp, echo = FALSE, fig.height=7}
grafica_volumen_paises(
  df = df_tabla_paises_esp, 
  para = parametros_esp, 
  nmax = 8, 
  flujo = "imp"
)
```
:::
:::

## 2.6 Contribución a la TVA - Exportaciones

::: {.columns}
::: {.column width="50%"}
### Comunidad de Madrid

```{r con_paises_exp_mad, echo = FALSE, fig.height=7}
grafica_contribuciones_paises(
  df = df_tabla_paises_mad,
  para = parametros_mad,
  nmax = 4,
  flujo = "exp"
)
```
:::

::: {.column width="50%"}
### España

```{r con_paises_exp_esp, echo = FALSE, fig.height=7}
grafica_contribuciones_paises(
  df = df_tabla_paises_esp,
  para = parametros_esp,
  nmax = 4,
  flujo = "exp"
)
```
:::
:::

## 2.7 Contribución a la TVA - Importaciones

::: {.columns}
::: {.column width="50%"}
### Comunidad de Madrid

```{r con_paises_imp_mad, echo = FALSE, fig.height=7}
grafica_contribuciones_paises(
  df = df_tabla_paises_mad,
  para = parametros_mad,
  nmax = 4,
  flujo = "imp"
)
```
:::

::: {.column width="50%"}
### España

```{r con_paises_imp_esp, echo = FALSE, fig.height=7}
grafica_contribuciones_paises(
  df = df_tabla_paises_esp,
  para = parametros_esp,
  nmax = 4,
  flujo = "imp"
)
```
:::
:::

---

## Notas {.unnumbered}

::: {style="font-size: 12px; color: #888; border-top: 1px dashed #ccc; padding-top: 10px; margin-top: 30px;"}
**Comprobación de datos:** Los datos de España deben coincidir con los [informes mensuales de comercio exterior](https://comercio.gob.es/importacionexportacion/informes_estadisticas/paginas/informes-periodicos.aspx){target="_blank"} del Ministerio de Economía, Comercio y Empresa.

[📄 Acceso al último informe](https://comercio.gob.es/ImportacionExportacion/Informes_Estadisticas/Documents/informe-mensual/Informe-Mensual-de-Comercio-Exterior-ultimo-periodo.pdf){target="_blank" style="color: #3c8dbc;"}

**Nota sobre la comparativa:** Este documento permite analizar las diferencias estructurales entre el comercio exterior de la Comunidad de Madrid y el conjunto de España, facilitando la identificación de especializaciones regionales.
:::