---
title: "Análisis Comercio Exterior por Sectores y Países"
author: "S.G. de Análisis Económico"
lang: es
language: 
  title-block-author-single: "Autor"
format:
  html:
    page-layout: full
    theme: cosmo
    toc: true
    toc-depth: 3
    code-fold: true
    self-contained: true
    css: styles.css

params:
  ano: 2025
  periodo: 11
  region: "esp"
  pais: 0
  sector: "0"
---

```{r setup, echo = FALSE, include=FALSE}
# Configuración inicial
knitr::opts_chunk$set(echo = TRUE, warning = FALSE, message = FALSE)

# Parámetros desde YAML
fil_ano <- params$ano
fil_per <- params$periodo
fil_region <- params$region
fil_pais <- params$pais
fil_sectores <- params$sector

# Cargar funciones y librerías
source("./procfunshinysectores.R")

instala_carga_librerias <- function(pkgs){
  nuevos <- pkgs[!(pkgs %in% installed.packages()[,"Package"])]
  if(length(nuevos)) install.packages(nuevos)
  lapply(pkgs, library, character.only = TRUE)
}

instala_carga_librerias(c("data.table", "dplyr", "DT", "arrow", 
                          "openxlsx", "plotly", "htmltools"))
```

```{r carga_metadatos, echo = FALSE, include=FALSE}
# Metadatos: Sectores y agrupaciones
df_sectores <- data.table::rbindlist(
  list(
    data.table::as.data.table(openxlsx::read.xlsx("../../data/metatratado/sectores.xlsx", sheet = "sectores")),
    data.table::as.data.table(openxlsx::read.xlsx("../../data/metatratado/sectores.xlsx", sheet = "agregaciones"))
  ),
  use.names = TRUE,
  fill = TRUE
)

# Metadatos: Países y regiones
df_pais <- data.table::rbindlist(
  list(
    data.table::as.data.table(openxlsx::read.xlsx("../../data/metatratado/paises_zonas.xlsx", sheet = "paises")),
    data.table::as.data.table(openxlsx::read.xlsx("../../data/metatratado/paises_zonas.xlsx", sheet = "regiones"))
  ),
  use.names = TRUE,
  fill = TRUE
)
```

```{r preparacion_datos, echo = FALSE, include=FALSE}
# Crear parámetros procesados
parametros <- crear_listas_parametros(
  region = fil_region,
  ano = as.integer(fil_ano),
  per = as.integer(fil_per),
  fpais = as.integer(fil_pais),
  fsec = fil_sectores,
  mapeo_pais = df_pais,
  mapeo_sectores = df_sectores
)

# Cargar dataset
dataset <- arrow::open_dataset(parametros$archivo)

# Calcular totales
totales <- calculo_totales(
  df_query = dataset, 
  param = parametros
)

# Generar tabla de sectores
df_tabla_sectores <- tabla_sectores_datacomex(
  datas = dataset,
  tot = totales,
  df_sec = df_sectores, 
  parametros = parametros
)

# Generar tabla de países
df_tabla_paises <- tabla_paises_datacomex(
  datas = dataset,
  tot = totales,
  df_paises = df_pais, 
  parametros = parametros
)
```

## Parámetros del Informe {.unnumbered}

::: {style="background-color: #e8f4f8; padding: 15px; border-radius: 5px; margin: 20px 0;"}
**Configuración del análisis:**

-   **Territorio:** `r parametros$nombre_region`
-   **Período:** `r paste0(toupper(substr(tolower(parametros$texto_periodo), 1, 1)), substr(tolower(parametros$texto_periodo), 2, nchar(parametros$texto_periodo)), " ", parametros$ano)`
-   **País/Zona (filtro):** `r parametros$nombre_pais`
-   **Sector (filtro):** `r parametros$nombre_sector`
:::

---

# 1. Análisis por Sectores Económicos {.tabset}

::: {.descripcion-tab style="background-color: #f8f9fa; border-left: 4px solid #3c8dbc; padding: 15px 20px; margin-bottom: 25px; border-radius: 0 5px 5px 0;"}
### Descripción

Esta sección permite explorar la **estructura del comercio exterior** desglosada por sectores económicos para la región y período seleccionados, filtrando los datos en base al país seleccionado.

**Contenido:**

-   **Treemaps:** Visualización proporcional del peso de cada sector en las exportaciones e importaciones. El tamaño representa el volumen comercial y el color la contribución a la tasa de variación.
-   **Tabla de datos:** Detalle numérico con valores absolutos, porcentajes y variaciones interanuales por sector (desplegable por subsectores).
-   **Análisis por subsectores:** Volumen comercial y contribución a la tasa de variación de los subsectores más relevantes.

💡 **Tip:** Pasa el cursor sobre los treemaps para ver información detallada de cada sector.
:::

## 1.1 Treemaps por Sectores

### Exportaciones

```{r treemap_sectores_exp, echo = FALSE, fig.height=6}
plot_treemap_sectores_exp <- grafica_treemap_informe(
  dt = df_tabla_sectores,
  tipo = "sectores",
  flujo = "exp", 
  para = parametros
)

plot_treemap_sectores_exp
```

### Importaciones

```{r treemap_sectores_imp, echo = FALSE, fig.height=6}
plot_treemap_sectores_imp <- grafica_treemap_informe(
  dt = df_tabla_sectores,
  tipo = "sectores",
  flujo = "imp", 
  para = parametros
)

plot_treemap_sectores_imp
```

## 1.2 Tabla de Datos por Sectores

```{r tabla_sectores, echo = FALSE}
tabla_salida_sectores <- render_datatable_datacomexsec_desplegable(
  df = df_tabla_sectores[, .(orden, niv, nombre, exp, exp_per_reg, tva_exp, con_exp,
                    imp, imp_per_reg, tva_imp, con_imp, saldo, saldo_prev)],
  param = parametros,
  cols_semaforo = c("tva_exp", "tva_imp", "saldo", "saldo_prev"),
  cols_barras_cien = c("exp_per_reg", "imp_per_reg"),
  cols_barras_con = c("con_exp", "con_imp"),
  cols_enteros = c("orden")
)

tabla_salida_sectores
```

## 1.3 Volumen por Subsectores

### Exportaciones

```{r vol_subsectores_exp, echo = FALSE, fig.height=7}
plot_vol_subsectores_exp <- grafica_volumen_subsectores(
  df = df_tabla_sectores, 
  para = parametros, 
  nmax = 8, 
  flujo = "exp"
)

plot_vol_subsectores_exp
```

### Importaciones

```{r vol_subsectores_imp, echo = FALSE, fig.height=7}
plot_vol_subsectores_imp <- grafica_volumen_subsectores(
  df = df_tabla_sectores, 
  para = parametros, 
  nmax = 8, 
  flujo = "imp"
)

plot_vol_subsectores_imp
```

## 1.4 Contribución a la TVA por Subsectores

### Exportaciones

```{r con_subsectores_exp, echo = FALSE, fig.height=7}
plot_con_subsectores_exp <- grafica_contribuciones_subsectores(
  df = df_tabla_sectores,
  para = parametros,
  nmax = 4,
  flujo = "exp"
)

plot_con_subsectores_exp
```

### Importaciones

```{r con_subsectores_imp, echo = FALSE, fig.height=7}
plot_con_subsectores_imp <- grafica_contribuciones_subsectores(
  df = df_tabla_sectores,
  para = parametros,
  nmax = 4,
  flujo = "imp"
)

plot_con_subsectores_imp
```

---

# 2. Análisis por Países y Regiones {.tabset}

::: {.descripcion-tab style="background-color: #f8f9fa; border-left: 4px solid #3c8dbc; padding: 15px 20px; margin-bottom: 25px; border-radius: 0 5px 5px 0;"}
### Descripción

Esta sección muestra la **distribución geográfica del comercio exterior** para la región y período seleccionados, filtrando por el sector especificado.

**Contenido:**

-   **Treemaps:** Representación visual de los principales socios comerciales. Cada rectángulo representa un país/región, su tamaño es proporcional al volumen y el color indica la contribución a la tasa de variación.
-   **Tabla de datos:** Ranking detallado con cifras de exportación, importación, saldo comercial y contribuciones por destino/origen.
-   **Análisis por países:** Volumen comercial y contribución a la tasa de variación de los principales países.

💡 **Tip:** Las regiones en la tabla se despliegan mostrando los principales socios comerciales.
:::

## 2.1 Treemaps por Países

### Exportaciones

```{r treemap_paises_exp, echo = FALSE, fig.height=6}
plot_treemap_paises_exp <- grafica_treemap_informe(
  dt = df_tabla_paises,
  tipo = "paises",
  flujo = "exp", 
  para = parametros
)

plot_treemap_paises_exp
```

### Importaciones

```{r treemap_paises_imp, echo = FALSE, fig.height=6}
plot_treemap_paises_imp <- grafica_treemap_informe(
  dt = df_tabla_paises,
  tipo = "paises",
  flujo = "imp", 
  para = parametros
)

plot_treemap_paises_imp
```

## 2.2 Tabla de Datos por Países

```{r tabla_paises, echo = FALSE}
tabla_salida_paises <- render_datatable_datacomexpaises_desplegable(
  df = df_tabla_paises[, .(orden, niv, pais, exp, exp_per_reg, tva_exp, con_exp,
                           imp, imp_per_reg, tva_imp, con_imp, saldo, saldo_prev)],
  param = parametros,
  cols_semaforo = c("tva_exp", "tva_imp", "saldo", "saldo_prev"),
  cols_barras_cien = c("exp_per_reg", "imp_per_reg"),
  cols_barras_con = c("con_exp", "con_imp"),
  cols_enteros = c("orden")
)

tabla_salida_paises
```

## 2.3 Volumen por Países

### Exportaciones

```{r vol_paises_exp, echo = FALSE, fig.height=7}
plot_vol_paises_exp <- grafica_volumen_paises(
  df = df_tabla_paises, 
  para = parametros, 
  nmax = 8, 
  flujo = "exp"
)

plot_vol_paises_exp
```

### Importaciones

```{r vol_paises_imp, echo = FALSE, fig.height=7}
plot_vol_paises_imp <- grafica_volumen_paises(
  df = df_tabla_paises, 
  para = parametros, 
  nmax = 8, 
  flujo = "imp"
)

plot_vol_paises_imp
```

## 2.4 Contribución a la TVA por Países

### Exportaciones

```{r con_paises_exp, echo = FALSE, fig.height=7}
plot_con_paises_exp <- grafica_contribuciones_paises(
  df = df_tabla_paises,
  para = parametros,
  nmax = 4,
  flujo = "exp"
)

plot_con_paises_exp
```

### Importaciones

```{r con_paises_imp, echo = FALSE, fig.height=7}
plot_con_paises_imp <- grafica_contribuciones_paises(
  df = df_tabla_paises,
  para = parametros,
  nmax = 4,
  flujo = "imp"
)

plot_con_paises_imp
```

---

## Notas {.unnumbered}

::: {style="font-size: 12px; color: #888; border-top: 1px dashed #ccc; padding-top: 10px; margin-top: 30px;"}
**Comprobación de datos:** Seleccionando España, el período correspondiente y los totales para país y sector, la tabla de datos debería coincidir con la publicada en los [informes mensuales de comercio exterior](https://comercio.gob.es/importacionexportacion/informes_estadisticas/paginas/informes-periodicos.aspx){target="_blank"} del Ministerio de Economía, Comercio y Empresa.

[📄 Acceso al último informe](https://comercio.gob.es/ImportacionExportacion/Informes_Estadisticas/Documents/informe-mensual/Informe-Mensual-de-Comercio-Exterior-ultimo-periodo.pdf){target="_blank" style="color: #3c8dbc;"}
---