---
title: "Comercio Exterior de bienes"
author: "S.G. de Análisis Económico"
lang: es
language: 
  title-block-author-single: "Autor"
format:
  html:
    page-layout: full
    theme: cosmo
    toc: true
    toc-depth: 3
    code-fold: true
    self-contained: true
    css: styles.css

params:
  fecha: "2026-02-01"
  fecha_ini: "2018-01-01"
---


```{r setup, echo = FALSE, include=FALSE}
# Configuración inicial
knitr::opts_chunk$set(echo = TRUE, warning = FALSE, message = FALSE)

# Parámetros desde YAML
fecha <- params$fecha
fecha_ini <- params$fecha_ini

fecha_ini_alt <- '1995-01-01'
ano_ini <- 1995
reg <- "Madrid, Comunidad de"
valores_con <- 6
valores_con_bis <- 20

# Cargar scripts
source("./auxiliar/procesamiento_resumen_de.R")

# Cargar librerías necesarias
instala_carga_librerias(c(
  "data.table", "dplyr", "DT", "ggplot2",
  "htmltools", "knitr", "lubridate", "plotly",
  "stringr", "tibble", "tidyr"
))

source("./auxiliar/resumen_de.R")

```

## **1. Tabla resumen**

A continuación se presenta una tabla que muestra el volumen de exportaciones e importaciones, en millones de euros, para España y la Comunidad de Madrid durante `r asigna_nombre_mes(mes_filtro)` de `r as.integer(substr(fecha, 1, 4))`. La tabla incluye también los datos acumulados desde comienzos de año, así como las tasas de variación interanual y la tasas de cobertura correspondientes.

```{r, echo = FALSE}

# Divide la tabla: selecciona las variables que corresponden a cada tabla
variables_no_ytm <- c("Región", "Exportaciones", "TVA (Exp)", "Importaciones", "TVA (Imp)", "TC")
variables_ytm <- c("Región", 
                   "Exportaciones (YTM)", "TVA (Exp YTM)", 
                   "Importaciones (YTM)", "TVA (Imp YTM)", "TC (YTM)")

tabla_no_ytm <- tabla_resultado[, variables_no_ytm]
tabla_ytm <- tabla_resultado[, variables_ytm] %>%
  rename(
    Exportaciones = `Exportaciones (YTM)`,
    `TVA (Exp)` = `TVA (Exp YTM)`,
    Importaciones = `Importaciones (YTM)`, 
    `TVA (Imp)` = `TVA (Imp YTM)`, 
    TC = `TC (YTM)`
  )

# Opciones comunes (sin botones)
dt_options <- list(
  pageLength = 10,
  width = "100%",
  autoWidth = FALSE,
  dom = 'rtip',   # Sin 'f' para quitar el buscador y sin botones
  columnDefs = list(
    list(className = 'dt-center', targets = 0),
    list(className = 'dt-right', targets = 1:5)
  ),
  language = list(
    url = '//cdn.datatables.net/plug-ins/1.10.11/i18n/Spanish.json'
  )
)

# Mes y año para los títulos (con mayúscula inicial)
titulo_mes <- paste0(
  toupper(substring(asigna_nombre_mes(mes_filtro), 1, 1)),
  substring(asigna_nombre_mes(mes_filtro), 2),
  " de ",
  as.integer(substr(fecha, 1, 4))
)

titulo_mes_acumulado <- paste0(
  "Acumulado a ", asigna_nombre_mes(mes_filtro), " de ",
  as.integer(substr(fecha, 1, 4))
)

# Tabla 1: Datos mensuales
datatable(
  tabla_no_ytm,
  caption = htmltools::tags$caption(
    style = 'caption-side: top; text-align: center; font-size: 120%; font-weight: bold;',
    titulo_mes
  ),
  rownames = FALSE,
  filter = 'none',
  options = dt_options
) %>%
  formatStyle(
    'Región',
    fontWeight = 'bold'
  ) %>%
  formatRound(
    2:6,
    digits = 1,
    mark = ".",
    dec.mark = ","
  ) %>%
  formatStyle(
    c('TVA (Exp)', 'TVA (Imp)'),
    color = styleInterval(0, c('red', 'green'))
  )

# Tabla 2: Datos acumulados
datatable(
  tabla_ytm,
  caption = htmltools::tags$caption(
    style = 'caption-side: top; text-align: center; font-size: 120%; font-weight: bold;',
    titulo_mes_acumulado
  ),
  rownames = FALSE,
  filter = 'none',
  options = dt_options
) %>%
  formatStyle(
    'Región',
    fontWeight = 'bold'
  ) %>%
  formatRound(
    2:6,
    digits = 1,
    mark = ".",
    dec.mark = ","
  ) %>%
  formatStyle(
    c('TVA (Exp)', 'TVA (Imp)'),
    color = styleInterval(0, c('red', 'green'))
  )
```

## **2. Evolución de los flujos comerciales de la C. de Madrid**

### **2.1 Evolución de las Exportaciones e Importaciones**

A continuación se muestra la evolución del flujo de las exportaciones e importaciones en la Comunidad de Madrid desde `r format(as.Date(fecha_ini_alt), "%B de %Y")` hasta `r format(as.Date(fecha), "%B de %Y")`.

```{r, echo = FALSE}
plot_trade_mad_ts
```

### **2.2 Evolución mensual**

Para eliminar la distorsión estacional, el siguiente gráfico presenta la evolución anual de los flujos comerciales considerando exclusivamente los datos de `r asigna_nombre_mes(mes_filtro)` de cada año, abarcando el período `r ano_ini`-`r as.integer(substr(fecha, 1, 4))`. Las barras representan los valores monetarios mensuales de exportaciones e importaciones, mientras que las líneas muestran sus respectivas tasas de variación interanual.

```{r, echo = FALSE}
plot_mad_evo_mes_tva
```

## **3. Análisis Comparativo por Años**

### **3.1 Evolución Anual de las exportaciones**

El siguiente análisis muestra la evolución del volumen de exportaciones expresado en millones de euros. Se incluyen los valores correspondientes al mes de `r asigna_nombre_mes(mes_filtro)` para cada año del período `r format(as.Date(fecha_ini_alt), "%Y")`-`r format(as.Date(fecha), "%Y")`, así como el acumulado desde enero hasta `r asigna_nombre_mes(mes_filtro)` y el total anual de cada ejercicio.

```{r, echo = FALSE}
plot_mad_exp_anos
```

### **3.2 Evolución Anual de las importaciones**

El siguiente análisis muestra la evolución del volumen de importaciones expresado en millones de euros. Se incluyen los valores correspondientes al mes de `r asigna_nombre_mes(mes_filtro)` para cada año del período `r format(as.Date(fecha_ini_alt), "%Y")`-`r format(as.Date(fecha), "%Y")`, así como el acumulado desde enero hasta `r asigna_nombre_mes(mes_filtro)` y el total anual de cada ejercicio.

```{r, echo = FALSE}
plot_mad_imp_anos
```

## **4. Análisis de la tendencia - Media Móvil No Centrada 12 Meses**

### **4.1 MMNC12 exportaciones**

Evolución de las medias móviles de 12 meses no centradas (MMNC12) y sus tasas de variación anual (TVA) del flujo de exportaciones para el período `r format(as.Date(fecha_ini), "%Y")`-`r format(as.Date(fecha), "%Y")`.

```{r, echo = FALSE}
plot_mad_exp_mm12
```

### **4.2 MMNC12 importaciones**

Evolución de las medias móviles de 12 meses no centradas (MMNC12) y sus tasas de variación anual (TVA) del flujo de importaciones para el período `r format(as.Date(fecha_ini), "%Y")`-`r format(as.Date(fecha), "%Y")`.

```{r, echo = FALSE}
plot_mad_imp_mm12
```

## **5. Análisis de exportaciones por capítulos TARIC**

### **5.1 Top `r valores_con_bis` capítulos más exportados**

Ranking de los `r valores_con_bis` capítulos TARIC más exportados por la Comunidad de Madrid en el acumulado enero-`r asigna_nombre_mes(mes_filtro)` de `r format(as.Date(fecha), "%Y")`. El gráfico combina el volumen acumulado del período (verde claro) con el valor del mes de `r asigna_nombre_mes(mes_filtro)` (verde oscuro). Barras ordenadas por importe anual descendente.

```{r, echo = FALSE}
plot_mad_exp_toptaric
```

### **5.2 Contribución por capítulos TARIC a la TVA de las exportaciones (Mes)**

Ranking de las `r valores_con` contribuciones más destacadas al alza y las `r valores_con` a la baja de los diferentes capítulos TARIC a la tasa de variación interanual de las exportaciones en `r asigna_nombre_mes(mes_filtro)` de `r format(as.Date(fecha), "%Y")`.

```{r, echo = FALSE}
plot_mad_exp_con_mes_taric
```

### **5.3 Contribución por capítulos TARIC a la TVA de las exportaciones (YTD)**

Ranking de las `r valores_con` contribuciones más destacadas al alza y las `r valores_con` a la baja de los diferentes capítulos TARIC a la tasa de variación interanual de las exportaciones en el periodo enero-`r asigna_nombre_mes(mes_filtro)` de `r format(as.Date(fecha), "%Y")`.

```{r, echo = FALSE}
plot_mad_exp_con_acu_taric
```

## **6. Análisis de importaciones por capítulos TARIC**

### **6.1 Top `r valores_con_bis` capítulos más importados**

Ranking de los `r valores_con_bis` capítulos TARIC más importados por la Comunidad de Madrid en el acumulado enero-`r asigna_nombre_mes(mes_filtro)` de `r format(as.Date(fecha), "%Y")`. El gráfico combina el volumen acumulado del período (verde claro) con el valor del mes de `r asigna_nombre_mes(mes_filtro)` (verde oscuro). Barras ordenadas por importe anual descendente.

```{r, echo = FALSE}
plot_mad_imp_toptaric
```

### **6.2 Contribución por capítulos TARIC a la TVA de las importaciones (Mes)**

Ranking de las `r valores_con` contribuciones más destacadas al alza y las `r valores_con` a la baja de los diferentes capítulos TARIC a la tasa de variación interanual de las importaciones en `r asigna_nombre_mes(mes_filtro)` de `r format(as.Date(fecha), "%Y")`.

```{r, echo = FALSE}
plot_mad_imp_con_mes_taric
```

### **6.3 Contribución por capítulos TARIC a la TVA de las importaciones (YTD)**

Ranking de las `r valores_con` contribuciones más destacadas al alza y las `r valores_con` a la baja de los diferentes capítulos TARIC a la tasa de variación interanual de las importaciones en el periodo enero-`r asigna_nombre_mes(mes_filtro)` de `r format(as.Date(fecha), "%Y")`.

```{r, echo = FALSE}
plot_mad_imp_con_acu_taric
```

## **7. Análisis de exportaciones por países**

### **7.1 Top `r valores_con_bis` destinos**

Ranking de los `r valores_con_bis` principales países de destino de las exportaciones madrileñas en el acumulado enero-`r asigna_nombre_mes(mes_filtro)` de `r format(as.Date(fecha), "%Y")`. El gráfico combina el volumen acumulado del período (verde claro) con el valor del mes de `r asigna_nombre_mes(mes_filtro)` (verde oscuro). Barras ordenadas por importe anual descendente.

```{r, echo = FALSE}
plot_mad_exp_toppais
```

### **7.2 Contribución por países a la TVA de las exportaciones (Mes)**

Ranking de las `r valores_con` contribuciones más destacadas al alza y las `r valores_con` a la baja de los diferentes destinos a la tasa de variación interanual de las exportaciones en `r asigna_nombre_mes(mes_filtro)` de `r format(as.Date(fecha), "%Y")`.

```{r, echo = FALSE}
plot_mad_exp_con_mes_pais
```

### **7.3 Contribución por países a la TVA de las exportaciones (YTD)**

Ranking de las `r valores_con` contribuciones más destacadas al alza y las `r valores_con` a la baja de los diferentes destinos a la tasa de variación interanual de las exportaciones en el periodo enero-`r asigna_nombre_mes(mes_filtro)` de `r format(as.Date(fecha), "%Y")`.

```{r, echo = FALSE}
plot_mad_exp_con_acu_pais
```

## **8. Análisis de importaciones por países**

### **8.1 Top `r valores_con_bis` orígenes**

Ranking de los `r valores_con_bis` principales países de origen de las importaciones madrileñas en el acumulado enero-`r asigna_nombre_mes(mes_filtro)` de `r format(as.Date(fecha), "%Y")`. El gráfico combina el volumen acumulado del período (verde claro) con los valores del mes de `r asigna_nombre_mes(mes_filtro)` (barras oscuras). Barras ordenadas por importe anual descendente.

```{r, echo = FALSE}
plot_mad_imp_toppais
```

### **8.2 Contribución por países a la TVA de las importaciones (Mes)**

Ranking de las `r valores_con` contribuciones más destacadas al alza y las `r valores_con` a la baja de los diferentes orígenes a la tasa de variación interanual de las importaciones en `r asigna_nombre_mes(mes_filtro)` de `r format(as.Date(fecha), "%Y")`.

```{r, echo = FALSE}
plot_mad_imp_con_mes_pais
```

### **8.3 Contribución por países a la TVA de las importaciones (YTD)**

Ranking de las `r valores_con` contribuciones más destacadas al alza y las `r valores_con` a la baja de los diferentes orígenes a la tasa de variación interanual de las importaciones en el periodo enero-`r asigna_nombre_mes(mes_filtro)` de `r format(as.Date(fecha), "%Y")`.

```{r, echo = FALSE}
plot_mad_imp_con_acu_pais
```
