---
lang: es

params:
  anho:  2026
  mes: 3

execute:
  echo:    false
  warning: false
  message: false
---

```{r setup}
#| include: false
# Carga de librerías
source("./scr/R/nota_sectores/procfun/librerias.R")

# Carga de parametros y actualización con params
source("./scr/R/nota_sectores/procfun/parametros.r") 
paramets$anho  <- as.integer(params$anho)
paramets$mes <- params$mes
paramets$fecha <- as.Date(paste(params$anho,as.integer(params$mes), "01", sep = "-"))

#Carga de objetos etc
source("./scr/R/nota_sectores/procfun/librerias.R")
source("./scr/R/nota_sectores/procfun/parametros.r")
source("./scr/R/nota_sectores/main_texts.r")
source("./scr/R/nota_sectores/main_etl.r")
source("./scr/R/nota_sectores/main_tablas.R")
source("./scr/R/nota_sectores/main_phtmls.R")

```

```{r img_list}
#| include: false
#| eval: false

imgs <- list(
  contrib_exp_mad_pais  = sprintf("contrib_exp_mad_pais_%s.png",  sufijo_mes),
  contrib_exp_mad_sec   = sprintf("contrib_exp_mad_sec_%s.png",   sufijo_mes),
  contrib_imp_mad_pais  = sprintf("contrib_imp_mad_pais_%s.png",  sufijo_mes),
  contrib_imp_mad_sec   = sprintf("contrib_imp_mad_sec_%s.png",   sufijo_mes),
  plot1_mad_evo_mes     = "plot1_mad_evo_mes.png",
  plot1_ccaa            = "table_p1_t1.png",
  plot2_mad_mm12_anos   = "plot2_mad_mm12_anos.png",
  tbl_sec_spark_mad     = sprintf("tabla_sec_spark_mad_%s.png",   sufijo_mes),
  tbl_pais_spark_mad    = sprintf("tabla_pais_spark_mad_%s.png",  sufijo_mes),
  treemap_exp_mad_pais  = sprintf("treemap_exp_mad_pais_%s.png",  sufijo_mes),
  treemap_exp_mad_sec   = sprintf("treemap_exp_mad_sec_%s.png",   sufijo_mes),
  treemap_imp_mad_pais  = sprintf("treemap_imp_mad_pais_%s.png",  sufijo_mes),
  treemap_imp_mad_sec   = sprintf("treemap_imp_mad_sec_%s.png",   sufijo_mes)
)

imgs <- lapply(imgs, function(f) file.path(paramets$path_outp, f))
```

## EL ÚLTIMO DATO

La Secretaría de Estado de Comercio ha publicado los datos de comercio exterior correspondientes a **`r .fmt_mna(paramets$mes)` de `r paramets$anho`**. Según esta fuente, las **exportaciones de la Comunidad de Madrid** alcanzaron los **`r .fmt_num(lista_mad$exp_euros)`** millones de euros, lo que supone `r ifelse(lista_mad$exp_euros_tva >= 0, "un **incremento**", "una **disminución**")` interanual del **`r paste0(.fmt_pct(abs(lista_mad$exp_euros_tva)), "%")`**. En cuanto a las **importaciones**, estas ascendieron a **`r .fmt_num(lista_mad$imp_euros)`** millones de euros en **`r .fmt_mna(paramets$mes)`**, registrando `r ifelse(lista_mad$imp_euros_tva >= 0, "un incremento", "una disminución")` interanual del **`r paste0(.fmt_pct(abs(lista_mad$imp_euros_tva)), "%")`**. La **tasa de cobertura** se situó en el **`r .fmt_pct((lista_mad$exp_euros / lista_mad$imp_euros) * 100)`**%. FALTA COMENTARIO RÁNKING



En el **`r .per_label(paramets$mes, paramets$anho)`**, las exportaciones madrileñas alcanzaron los **`r .fmt_num(lista_mad$exp_euros_acu)`** millones de euros, con `r ifelse(lista_mad$exp_euros_acu_tva >= 0, "un incremento", "una disminución")` interanual del **`r paste0(.fmt_pct(abs(lista_mad$exp_euros_acu_tva)), "%")`**. La tasa de cobertura se situó en el **`r .fmt_pct((lista_mad$exp_euros_acu / lista_mad$imp_euros_acu) * 100)`**%.

[]

## CONTEXTO NACIONAL

En el conjunto nacional, las **exportaciones** registraron en **`r .fmt_mna(paramets$mes)`** un valor de **`r .fmt_num(lista_esp$exp_euros)`** millones de euros, lo que representa `r ifelse(lista_esp$exp_euros_tva >= 0, "un **incremento**", "una **disminución**")` interanual del **`r paste0(.fmt_pct(abs(lista_esp$exp_euros_tva)), "%")`**. Las **importaciones**, por su parte, ascendieron a **`r .fmt_num(lista_esp$imp_euros)`** millones de euros, con `r ifelse(lista_esp$imp_euros_tva >= 0, "un **incremento**", "una **disminución**")` interanual del **`r paste0(.fmt_pct(abs(lista_esp$imp_euros_tva)), "%")`**. La **tasa de cobertura** nacional se situó en el **`r .fmt_pct((lista_esp$exp_euros / lista_esp$imp_euros) * 100)`**%.


En el acumulado **`r .per_label(paramets$mes, paramets$anho)`**, las **exportaciones** nacionales alcanzaron los **`r .fmt_num(lista_esp$exp_euros_acu)`** millones de euros, registrando `r ifelse(lista_esp$exp_euros_acu_tva >= 0, "un **incremento**", "una **disminución**")` interanual del **`r paste0(.fmt_pct(abs(lista_esp$exp_euros_acu_tva)), "%")`**. Las **importaciones** se situaron en **`r .fmt_num(lista_esp$imp_euros_acu)`** millones de euros, con `r ifelse(lista_esp$imp_euros_acu_tva >= 0, "un **incremento**", "una **disminución**")` interanual del **`r paste0(.fmt_pct(abs(lista_esp$imp_euros_acu_tva)), "%")`**. La **tasa de cobertura** alcanzó el **`r .fmt_pct((lista_esp$exp_euros_acu / lista_esp$imp_euros_acu) * 100)`**%.

Las exportaciones madrileñas representaron el **`r paste0(.fmt_pct(lista_mad$exp_euros_peso), "%")`** del total nacional, situando a la Comunidad de Madrid en la **`r c("primera", "segunda", "tercera", "cuarta", "quinta")[lista_mad$exp_euros_rank]`** posición del ranking autonómico. Por su parte, las importaciones regionales concentraron el **`r paste0(.fmt_pct(lista_mad$imp_euros_peso), "%")`** del total nacional, lo que colocó a Madrid en la **`r c("primera", "segunda", "tercera", "cuarta", "quinta")[lista_mad$imp_euros_rank]`** posición entre las comunidades autónomas.

COMENTARIO OTRAS CCAAS

[MARCADOR_P1_PLOT1]

[MARCADOR_P1_CCAA]

{{< pagebreak >}}

## COMPARATIVA INTERNACIONAL

Las

[MARCADOR_P2_PLOT2]

{{< pagebreak >}}

## EXPORTACIONES POR SECTORES
[MARCADOR_P3_CONTRIB]

[MARCADOR_P3_TREEMAP]

{{< pagebreak >}}

## IMPORTACIONES POR SECTORES

[MARCADOR_P4_CONTRIB]

[MARCADOR_P4_TREEMAP]

{{< pagebreak >}}

## EXPORTACIONES POR PAÍSES

[MARCADOR_P5_CONTRIB]

[MARCADOR_P5_TREEMAP]

{{< pagebreak >}}

## IMPORTACIONES POR PAÍSES

[MARCADOR_P6_CONTRIB]

[MARCADOR_P6_TREEMAP]

{{< pagebreak >}}

[MARCADOR_P7_SPARK]

{{< pagebreak >}}

[MARCADOR_P8_SPARK]